【裁判字號】    92,重訴,50
【裁判日期】    921208
【裁判案由】    殺人
【裁判全文】
臺灣高雄地方法院刑事判決                          九十二年度重訴字第五號
    公  訴  人  臺灣高雄地方法院檢察署檢察官
    被      告  乙○○
    指定辯護人  本院公設辯護人  戊○○
右列被告因殺人案件，經檢察官提起公訴（九十二年偵緝字第六九○號），本院判決
如左：
    主  文
乙○○殺人，處無期徒刑，褫奪公權終身，扣案之棉被壹條沒收。
    事  實
一、緣乙○○於民國九十年八月一日起向丙○○承租位於高雄縣大寮鄉○○村○○路
    十四號三樓，該處平日由丙○○之女吳惠如負責收取租金及租屋相關事務，乙○
    ○因而與吳惠如成為男女朋友。於九十一年一月三十一日晚上九時許，乙○○與
    吳惠如二人在其租屋房間內欲發生男女關係時，其間二人因吳惠如之感情問題發
    生爭執，遂引發乙○○不滿而萌生殺人之犯意，乙○○明知以棉被用力持續摀掩
    人之口、鼻足以令人窒息死亡，竟仍基於殺人之犯意，隨手以床上棉被緊壓吳惠
    如頭部，吳惠如仍繼續爭執，乙○○為阻止吳惠如開口，更加用盡全身力氣摀壓
    棉被下之吳惠如口、鼻，約經過五、六分鐘，待吳惠如停止掙扎靜止不動時，始
    鬆開雙手。吳惠如因口鼻受悶導致缺氧窒息昏迷，瀕臨死亡，乙○○認為吳惠如
    已死亡，為掩飾犯行，乃將吳惠如抱起離開現場，其間不慎將吳惠如頭部撞及房
    間內靠近窗戶邊之牆壁，致其腦部受有蜘蛛網膜下腔出血之傷害，嗣乙○○將吳
    惠如抱至四樓陽台，將其拖至隔壁高雄縣大寮鄉○○村○○路十三號之鐵皮屋頂
    上後即行離去，乙○○仍恐事跡敗漏，於翌日（二月一日）清晨五時許至便利超
    商購買大型垃圾袋，復回到上開放置吳惠如身體之鐵皮屋頂，以垃圾袋分由上下
    套住吳惠如之身體，在中間處打結後，使吳惠如處於密封之塑膠袋內，並立即搬
    離該處逃逸無蹤，吳惠如終因生前頭部遭重擊及遭乙○○以棉被摀壓口鼻窒息昏
    迷後，以密封塑膠袋使其窒息而死亡。嗣於九十一年二月四日上午十時三十分許
    ，丙○○經鄰居告知其住處屋頂上有異物而上樓查看，始發覺吳惠如陳屍於該處
    而報警處理，經追查獲悉乙○○涉嫌重大，而於九十二年三月三十一日下午五時
    五十分許，在台東縣太麻里鄉○○村○○路十一之五號前馬路將之逮捕，始悉上
    情，並於乙○○之房間內扣得其用以摀住吳惠如所用之棉被一件、剩餘之未使用
    垃圾袋一捲等物。
二、案經高雄縣警察局林園分局報告臺灣高雄地方法院檢察署偵查起訴。
    理  由
一、被告乙○○對於右揭時、地，與被害人吳惠如發生衝突，以棉被緊壓被害人吳惠
    如口、鼻，吳惠如仍繼續爭執，乙○○為阻止吳惠如開口，更加用盡全身力氣摀
    壓棉被下之吳惠如口、鼻，約經過五、六分鐘，待吳惠如停止掙扎靜止不動時，
    以為吳惠如已死亡，將吳惠如抱起離開現場，其間不慎將吳惠如頭部撞及房間內
    靠近窗戶邊之牆壁，致其腦部受有蜘蛛網膜下腔出血之傷害，嗣吳惠如因頭部遭
    重擊昏迷後及以密封塑膠袋使其窒息死亡等事實，業據被告乙○○於警詢、檢察
    官偵訊及本審理中自白不諱（九十二年度偵緝字第七至十頁、第一○五、一○六
    頁、本院九十二年五月二十八日、九十二年六月二十三、九十二年七月十四日訊
    問筆錄、九十二年十月三日準備程序筆錄、九十二年十一月二十四日審判筆錄）
    ，又被害人吳惠如之傷勢及死因，經臺灣高雄地方法院檢察署檢察官督同法醫師
    相驗及進行解剖之結果：(一)除死者之雙手指甲床有發紺症狀、頭後枕部有血腫形
    成、左腿有長條擦傷痕跡外，外觀部分均呈腐敗現象。(二)解剖結果：１頭部：後
    枕部頭皮下有皮下出血現象、蜘蛛網膜下腔出血現象。２肺部：有水腫鬱血腐敗
    現象。３腎臟、脾臟有中度鬱血現象，皮髓質呈灰紫色。經送請法務部法醫研究
    所鑑定結果，亦認被害人係因生前頭部遭重擊昏迷後以塑膠袋密封窒息死亡，有
    相驗屍體證明書、驗斷書、勘驗筆錄、現場相片六十一張、解剖紀錄報告及法務
    部法醫研究所九十一年四月二十六日（九一）法醫所醫鑑字第○三六九號鑑定書
    在偵卷（九十一年度相字第二一六號卷）可憑，據此足認被告於警、偵訊及本院
    審理中之自白與事實相符。此外，於被告房間內扣得之藍色棉被上，沾有多處血
    跡，該血跡部分經送內政部警政署刑事警察局鑑驗結果，該血跡確實混有死者吳
    惠如與被告之血液型別，有該局九十一年二月二十二日刑醫字第○九一○○二八
    六八六號、九十二年五月二日0000000000號鑑驗書各一紙在偵卷可憑
    （九十一年度偵字第一○六五八號卷第三八、三九頁、九十二年度偵緝字第六九
    ○號卷第九六頁），是該棉被確係被告用以壓摀被害人口、鼻，致被害人死亡之
    物無訛。再者，經比對被告房間內之所剩餘之塑膠袋與綁於死者之塑膠袋結果，
    二者之工具痕跡完全相同，亦有內政部刑事警察局九十一年三月二十九日刑鑑字
    第○九一○○二七九一二號鑑驗通知書一紙附偵卷可稽（九十二年度偵緝字第六
    九○號卷第三十九頁至五十三頁）。又法務部法醫研究所之鑑定人係以被害人之
    頭部在頭皮有十二×十一公分血腫，開顱後發現有蛛蜘網膜下腔血腫，而單以此
    種情況應不會致死，然又發現被害人是裝在塑膠袋中棄屍，因此才認為昏迷後以
    密封塑膠袋使其窒息死亡，被害人不排除係遭人以棉被等物摀壓口鼻窒息使之死
    亡，但頭部之外傷不可能為搬運屍體過程所導致，除非是仍未死亡裝袋，才有可
    能出現外傷出血等情，亦有法務部法醫研究所九十二年九月五日法醫理字第○九
    二○○○二七五四號函一紙附審卷可按，另證人即解剖本件被害人屍體之法醫師
    甲○○於本院審理中亦結證：被害人之屍體係呈高度腐敗，翻開頭皮有嚴重血腫
    並有蜘蛛網膜下腔出血等傷害，頭部血腫是生前遭重擊才會有血腫，如果死亡後
    遭傷害不可能有皮下血腫，這個傷害應該是生前遭受傷害，不可能是死後所遺留
    的，法醫研究所的鑑定報告重擊及窒息都是致命原因，並沒有將窒息完全獨立為
    一致命傷害，如果已經窒息加上鈍力傷害有可能造成死亡等語（本院九十二年十
    一月二十四日審判筆錄）。是被害人係因被告以棉被壓、摀口鼻窒息昏迷，瀕臨
    死亡，復因被告於搬運被害人身體過程中撞擊牆壁，再以塑膠密封，被害人終因
    窒息而死亡，堪以認定。公訴意旨認係被害人死亡後，被告搬運屍體撞擊牆壁造
    成腦部蛛蜘網膜下腔血腫，與前開鑑定報告及證人甲○○之證述不符，尚有誤會
    。被告雖否認有殺人之犯意，辯稱：伊以棉被悶住吳惠如，係要吳惠如住口，不
    要再吵，並非欲致吳惠如於死云云。然查：人體口、鼻部位為呼吸之器官，係要
    害之處，一旦口鼻受掩，阻斷呼吸，頃刻間造成人體腦部缺氧，窒息死亡，此為
    眾所週知之事，被告為一智慮成熟之成年人，當無諉為不知之理；且被告以棉被
    緊壓被害人口、鼻，於被害人掙扎之際，仍更加施力，直至被害人停止掙扎始鬆
    手，且見被害人已無力掙扎，復未能送醫急救，再以塑膠密封被害人之身體，足
    認其殺意至堅。其辯稱無殺人之犯意云云，顯為事後卸責之詞，不足採信。本件
    事證已臻明確，被告殺人犯行，堪以認定。
二、核被告乙○○所為，係犯刑法第二百七十一條第一項之殺人罪。審酌僅因男女感
    情之糾紛，即剝奪被害人之生命，造成被害人家庭破碎，精神上所受痛苦難以彌
    補，惡性非輕，犯後未與被害人家屬達成和解，惟念犯後坦承部分犯行，表示悔
    意，良心未泯，其殺人之手段尚未殘暴等情狀，認檢察官求處死刑，尤嫌過重，
    爰量處無期徒刑，並依刑法第三十七條第一項宣告褫奪公權終身。扣案之棉被一
    條為被告所有，供犯罪所用之物，已經被告陳明在卷，應依刑法第三十八條第一
    項二款宣告沒收。另扣案剩餘垃圾袋一捲，並非違禁物，亦非供被告犯殺人罪所
    用之物，故不予宣告沒收。
據上論斷，應依刑事訴訟法第二百九十九條第一項前段，刑法第二百七十一條第一項
、第三十七條第一項、第三十八條第一項第二款，判決如主文。
本案經檢察官丁○○到庭執行職務。
中      華      民      國    九十二    年     十二     月      八      日
                                  臺灣高雄地方法院刑事庭
                                      審判長法  官    黃三友
                                            法  官    王雅苑
                                            法  官    涂裕洪
右正本證明與原本無異。
如不服本判決，應於判決送達後十日內，向本院提出上訴狀。
                                            書記官    賴佳慧
中    華    民    國      九十二     年      十二     月      十一      日
附錄法條：
中華民國刑法第二百七十一條第一項(普通殺人罪)：
  殺人者，處死刑、無期徒刑或十年以上有期徒刑。


司法院資訊處製作；財團法人民間司法改革基金會備份。
